【裁判字號】    92,交聲,691
【裁判日期】    920513
【裁判案由】    交管條例聲異
【裁判全文】
臺灣板橋地方法院交通事件裁定                    九十二年度交聲字第六九一號
        原處分機關  交通部公路總局臺北區監理所板橋監理站
        異  議  人  乙○○
        即受處分人
右列受處分人因違反道路交通管理處罰條例案件，對於原處分機關於九十二年三月七
日所為之處分（原處分案號：板監三字第裁四一－Ｃ00000000號），聲明異
議，本院裁定如左：
        主  文
原處分撤銷。
乙○○汽車行駛有牌照破損，不報請公路主管機關重新申請，處罰鍰新臺幣參佰元，
並責令改正。
        理  由
一、按汽車號牌之一面或二面如遺失或損壞時，汽車所有人應向公路監理機關，重新
    申領牌照，道路交通安全規則第十三條第一項本文定有明文；又汽車行駛有牌照
    遺失或破損，不報請公路主管機關補發、換發或重新申請者，處汽車所有人新臺
    幣三百元以上六百元以下罰鍰，並責令改正、補換牌照或禁止其行駛，道路交通
    管理處罰條例第十四條第一款亦定有明文。
二、原處分意旨略以：臺北縣政府警察局板橋分局值勤員警於民國九十二年二月十八
    日十二時五十五分許，在板橋市○○路○段四十八號處，查獲本件異議人即受處
    分人乙○○騎乘車牌號碼ＧＪＰ－八七二號重型機車，有違反道路交通管理處罰
    條例第十三條第一款「所駕重機車車牌磨損不堪辨識」之事實，遂以通知單逕行
    舉發等語。異議人以其並無故意毀損牌照，乃係因自然因素所造成云云置辯，求
    為撤銷原裁罰處分。
三、按「汽車行駛有左列情形之一者，處汽車所有人新臺幣二千四百元以上四千八百
    元以下罰鍰，並責令申請換領牌照或改正：一損毀或變造汽車牌照、塗抹污損牌
    照，或以安裝其他器具之方式，使不能辨認其牌號者」，道路交通管理處罰條例
    第十三條第一款固定有明文，惟該條款所謂損毀汽車牌照使達於不能辨認其牌號
    者，必需行為人基於故意而損毀或變造，或以塗抹污損及以安裝其他器具之方式
    使汽車牌照達於不能辨認其牌號之程度者，始構成上開規定之違反，而得據以處
    罰。本件依證人甲○○○○所提出之舉發照片及異議人所有之車號ＧＪＰ－八七
    二車牌照片觀之，異議人所有之車輛牌照，其牌照之英文字母及數字上之黑色考
    漆，及該牌照之下緣雖均已脫落班駁不堪，不能辨識，然外觀上尚難認為係遭人
    故意所為，從而，異議人辯稱牌照破損乃自然因素，其應不該當於道路交通管理
    處罰條例第十三條第一款所定之故意要件，自為有理由。然依舉發照片觀之，異
    議人所有之車輛牌照，其牌照上之字母及數字、及下緣之黑色考漆均已脫落班駁
    不堪，自該當道路交通管理處罰條例第十四條第一款之牌照破損之情形，其違反
    應報請公路主管機關重新申請之行政義務，是異議人違反道路交通管理處罰條例
    第十四條第一款規定之行為，亦堪認定。
四、綜上所述，原處分機關以異議人違反道路交通管理處罰條例第十三條第一款之規
    定遽予裁罰，即有違誤，從而，應由本院將原處分撤銷，仍以受處分人有違反道
    路交通管理處罰條例第十四條第一款規定之行為，裁處受處分人罰鍰三百元如主
    文第二項所示，以資適法。
據上論斷，應依道路交通案件處理辦法第二十條，裁定如主文。
中      華      民      國      九十二      年      五    月    十三    日
                                臺灣板橋地方法院交通法庭
                                    法  官  胡堅勤
右正本證明與原本無異。
如不服本裁定，應於送達後五日內，向本院提出抗告狀。
                                    書記官  吳詩琳
中      華      民      國      九十二      年      五    月    十四    日


司法院資訊處製作；財團法人民間司法改革基金會備份。
